臺灣高等法院臺南分院刑事判決　　　　　九十一年度交上易字第四三八號　　　Ｇ
　　　上　訴　人　臺灣台南地方法院檢察署檢察官
　　　被　　　告　甲　○　○
右上訴人因被告過失傷害等案件，不服臺灣臺南地方法院九十年度交易字第四四七號
中華民國九十一年二月十八日第一審判決（起訴案號：臺灣臺南地方法院檢察署九十
年度營偵字第一五一三號），提起上訴，本院判決如左：
      主      文
原判決撤銷。
甲○○服用酒類，不能安全駕駛動力交通工具而駕駛，處拘役伍拾伍日，如易科罰金
，以參佰元折算壹日；又因過失傷害人，處有期徒刑陸月，如易科罰金，以參佰元折
算壹日。
      事      實
一、甲○○於民國九十年八月二十九日下午四時許，在台南縣後壁鄉福安村公司內，
    飲用啤酒後，已達不能安全駕駛動力交通工具之程度，原應注意飲酒後，吐氣所
    含酒精濃度超過每公升０‧二五毫克以上者，將為酒力所困，辨識力、注意力、
    反應力均不如常，依規定不得駕車，竟仍於同日下午六時三十五分許，駕駛車牌
    號碼ＡＬ－二○六五號自用小客車，沿台南縣東山鄉南一百線，自新營市往東山
    鄉，由北往南方向行駛，途經上開路段七點五公里限速時速六十公里路段時，因
    酒後、注意力、反應力、操控能力均變差及理應注意汽車行駛時，駕駛人應注意
    車前狀況，並隨時採取必要之安全措施，及汽車在對面有來車交會時不得超車。
    而依當時天候陰、雖為夜間然有車燈可供照明、柏油路面、路面乾燥、無缺陷、
    道路上未有任何障礙物、視距復屬良好等情形以觀，客觀上亦無不能注意之情事
    ，其竟疏於注意車前狀況，貿然以八十公里之時速超車駛入對向車道，撞及同一
    時地由吳麗珠駕駛，旁載其女乙○○，沿前開路段由南向北行駛，車號ＴＤ－六
    八○九號自用小貨車，吳麗珠因之受有「頭部外傷併臉部撕裂傷、左側遠端股骨
    開放性骨折、左側腓骨骨折、右側遠端股骨骨折、右側髖骨骨折、右側近端脛骨
    骨折、右側遠端脛腓骨開放性骨折」等傷害，乙○○受有「左脛腓骨（遠端）骨
    折、頭部傷害、胸部及四肢挫傷、四肢及軀幹多重擦傷」。經警於當日晚間八時
    二十五分測得之吐氣酒精濃度，則高達每公升零點三三毫克，確已達於不能安全
    駕駛汽車之程度。
二、案經吳麗珠之夫林文坤即丙○○訴由台南縣警察局白河分局報請臺灣臺南地方法
    院檢察署檢察官偵查起訴。
      理      由
一、右述犯罪事實，業據被告甲○○於偵、審中及本院審理時坦承不諱，並有台南縣
    警察局道路交通事故調查報告表、吐氣酒精濃度測試記錄表、刑法第一百八十五
    條之三案件測試觀察記錄表各一份，以及現場蒐證照片六張附卷可證。而被害人
    吳麗珠、乙○○受有如事實欄所載之傷害，復有財團法人嘉義基督教醫院九十年
    八月三十出具之診斷證明書及行政院衛生署新營醫院九十年八月三十日出具之診
    斷證明書各一份可證。
二、按汽車行駛時，駕駛人應注意車前狀況，並隨時採取必要之安全措施；又不得超
    速行駛，且汽車在對面有來車交會時不得超車，道路交通安全規則第九十三條第
    一項第一款、第九十四條第三項、第一百零一條第二款定，分別定有明文。本件
    被告駕車於道路上行駛，本應注意上開道路交通安全規則，而案發當時，天候陰
    、雖為夜間然有車燈可供照明、柏油路面、路面乾燥、無缺陷、道路上未有任何
    障礙物、視距復屬良好等情形以觀，復有台南縣警察局道路交通事故調查報告表
    一紙載明可考，據此判斷，客觀上亦無不能注意之情事，其超速行駛，且疏於注
    意車前狀況，貿然超車，致撞及被害人吳麗珠所駕駛之自用小貨車，是被告之駕
    駛行為，顯有過失。又公訴人認為被告在劃有分向限制線之車道行駛違規駛入來
    車道超車，係違反道路交通安全規則第九十七條第二款之規定等語，然查被告肇
    事路段係黃色虛線，而非黃色實線，車輛駕駛人於一定之條件下自非不得超線超
    車，附此敘明。
三、末查，本件被害人等係因此次車禍而受有如事實欄所載之傷害，故被告之過失駕
    車行為，與被害人等所受之傷害結果間，復具有相當因果關係，是本件事證已甚
    明確，被告過失傷害之犯行堪予認定。
四、按酒精使用後對人體之影響，除造成自主神經系統亢奮，與認知功能之暫時性缺
    損外，與駕駛能力有關者，為對於移動景物的追蹤能力、經強光照射後恢復視力
    ，及監視四周的注意力等，而此三種能力在夜間駕車尤其重要，許多人飲酒後因
    沒有可自覺的生理反應，以致腦部功能已缺損而仍不自知照常開車，此乃許多酒
    後駕車造成意外事故之主因之一（台北醫學院附設醫院精神科蔡尚穎主任論文「
    酒精對人體生理與行為之影響」參照），亦為刑法修正增訂第一百八十五條之三
    之立法理由。次按，許多研究指出呼氣酒精濃度達每公升０．二五毫克以上或血
    液中酒精濃度達０．０五﹪（五０mg/dl）以上，將使其複雜技巧障礙、駕駛能
    力變壞肇事率比未飲酒時高二倍（參見司法院第四十五、第四十六期司法業務研
    究會研究專輯刑事法律專題研究（十七）第三０七頁，中央警察大學交通學系暨
    交通管理研究所蔡中志——對飲酒不能安全駕駛之執法研究）。再者，道路交通
    安全規則第一百十四條第二款規定，汽車駕駛人飲酒後吐氣所含酒精成份（即濃
    度）超過每公升０．二五毫克以上者，不得駕車，即是基於酒精對人體中樞神經
    系統有麻醉作用，為維護安全駕駛，而為之禁止規定。另刑法第一百八十五條之
    三所稱服用酒類或其他相類之物，不能安全駕駛動力交通工具之公共危險條款，
    則屬抽像危險犯之規定，此種抽象危險犯係伴隨飲酒過量駕車之行為而當然成立
    。換言之，只需客觀上有此種行為出現，危險即視為存在，是否果真肇事，並不
    影響公共危險罪責之成立，然如確實因之駕車肇事，其刑責之明顯性，自更不待
    言。又參考德國、美國之認定標準，對於酒精濃度呼氣已達每公升０．五五毫克
    或血液濃度達０．一一％以上，肇事率為一般正常人之十倍，認為已達「不能安
    全駕駛」之標準；至於上揭數值以下之行為，如輔以其他客觀事實得作為「不能
    安全駕駛」之判斷，亦認為應依刑法第一百八十五條之三之規定移送法辦處以刑
    罰，此有法務部八十八年五月十八日法八八檢字第００一六六九號函可資參照。
五、另查，被告於上述時、地，酒後駕車肇事之事實，除據其供認屬實外，被告駕車
    肇事後，經警測得其吐氣之酒精濃度尚達每公升０．三三毫克，亦有吐氣酒精濃
    度測試報告表一紙在卷可按，雖未超過法務部所定之每公升０．五五毫克之標準
    ，參照右開說明可知，被告縱有優越之駕駛技巧可閃避道路之障礙，然有酒後駕
    駛能力降低之情形，而依前述道路交通安全規則之規定本不得駕車，被告竟無視
    上開規定，猶駕車外出，嗣後並因酒後行車不穩及疏未注意車前狀況，致超車時
    撞及被害人，足證被告當時之注意力已無法集中，飲酒後確已影響其判斷力及肢
    體協調能力，故被告駕車當時，業已陷於不能安全駕駛之程度甚明。
六、核被告甲○○所為，係犯刑法第二百八十四條第一項前段之普通過失傷害罪，及
    同法第一百八十五條之三之酒醉駕車罪。又過失傷害罪，係酒醉駕車肇事因而致
    人受傷，且依法應負刑事責任，故應依道路交通管理處罰條例第八十六條第一項
    之規定，加重其刑。又被告所犯一過失傷害行為，侵害被害人吳麗珠、乙○○二
    人之法益，依刑法第五十五條之規定，應論以為想像競合犯，從一重之過失傷害
    罪處斷。被告所犯前述二罪間，構成要件不同，行為互殊，應予分論併罰。
七、原審予以論罪科刑固非無見，惟查，(一)被告肇事當時車速達約八十公里（見警卷
    第二頁），原判決事實欄未載有被告超速行駛之事實。(二)法務部所定酒測每公升
    ０．五五毫克為認定公共危險之標準，原判決認超過０．二五毫克即成立公共危
    險即有未洽（被告酒測雖未超過每公升０．五五毫克，但已肇事，且依其肇事情
    節，認已達不能安全駕駛之程度，仍成立公共危險罪）。告訴人請求檢察官上訴
    ，認被告應負業務過失傷害之刑責，及原判決量刑均屬過輕云云，惟被告所開之
    車係其老闆要將車售予伊，而交伊試車，與其平日從事之業務汽車美容無關，不
    構成業務過失傷害，且原判決量刑均屬允當，其上訴雖無理由，惟原判決既有可
    議，自應予以撤銷改判。爰審酌被告之生活狀況、品行、智識程度、本件犯罪所
    生之危險、損害，與其過失程度，以及其駕車肇事後，經警事後測得之吐氣酒精
    濃度，仍達每公升零點三三毫克，未與被害人之家屬，就民事賠償問題達成和解
    ，是其酒後駕車之惡性非輕，及被告犯罪後經通緝到案及犯後坦承犯行不諱等一
    切情狀，分別量處如主文第二項所示之刑及諭知如易科罰金之折算標準，以資懲
    儆。
據上論結，應依刑事訴訟法第三百六十九條第一項前段、第三百六十四條、第二百九
十九條第一項前段，道路交通管理處罰條例第八十六條第一項，刑法第一百八十五條
之三、第二百八十四條第一項、第五十五條、第四十一條第一項前段，罰金罰鍰提高
標準條例第一條前段、第二條，判決如主文。
本案經檢察官蘇南桓到庭執行職務。
中    華    民    國      九十一      年      五      月      十六      日
                                  臺灣高等法院臺南分院刑事第二庭
                                      審判長法官  游    明    仁
                                            法官  陳    清    溪
                                            法官  蘇    重    信
右正本證明與原本無異。
不得上訴。
                                      法院書記官  李    珍    鳳
中    華    民    國      九十一      年      五      月     十七       日
附錄本判決論罪科刑法條：
刑法第一百八十五條之三：服用毒品、麻醉藥品、酒類或其他相類之物，不能安全駕
                        駛動力交通工具而駕駛者，處一年以下有期徒刑、拘役或
                        三萬元以下罰金。
刑法第二百八十四條第一項前段：因過失傷害人者，處六月以下有期徒刑、拘役或五
                              百元以下罰金，致重傷者，處一年以下有期徒刑、
                              拘役或五百元以下罰金。
